臺灣臺中地方法院民事判決
                                     110年度訴字第1599號
原      告  通雲企業股份有限公司

法定代理人  崔宏伍  
訴訟代理人  高靖棠律師
被      告  宣鑫企業有限公司

法定代理人  張金蘭  
訴訟代理人  陳鎮律師
複  代理人  葉育菁律師
上列當事人間請求給付貨款事件，本院於民國111年7月8日言詞
辯論終結，判決如下：
    主  文
原告之訴及假執行之聲請均駁回。
訴訟費用由原告負擔。
    事實及理由
壹、程序方面
    原告起訴時原聲明請求被告給付新臺幣（下同）111萬3,545
    元之本息（見本院卷第11頁），嗣於訴訟進行中，減縮聲明
    為被告應給付原告86萬9,840元之本息（見本院卷第557頁）
    ，核屬減縮應受判決事項之聲明，與民事訴訟法第255條但
    書第1項第3款規定相符，應予准許。
貳、實體方面
一、原告主張：被告於民國107年10月5日向伊採購零消耗乾燥機
    之週邊配件前置過濾器、冷卻器及後置過濾器、冷卻器（下
    稱系爭配件），價金共233萬7,300元（均含稅，下稱系爭買
    賣契約），被告已支付系爭配件百分之20預付款46萬7,460
    元。嗣伊於108年4年26日請領百分之60交機款140萬2,380元
    時，被告竟僅於同年9月12日匯款100萬元，尚有40萬2,380
    元未清償（計算式：1,402,380元－1,000,000元＝402,380元
    ）。嗣伊於109年1月間交付系爭配件百分之20驗收款發票46
    萬7,460元，被告收受後未付款，尚未清償系爭配件價金共8
    6萬9,840元（計算式：402,380元＋467,460元＝869,840，下
    稱系爭價款），經伊催告仍未獲被告置理。爰依民法第367
    條規定，提起本件訴訟等語。並聲明：㈠被告應給付原告86
    萬9,840元，及自110年5月6日起至清償日止，按週年利率百
    分之5 計算之利息。㈡願供擔保，請准宣告假執行。
二、被告則以：伊於107年3月26日承標訴外人台塑石化股份有限
    公司（下稱台塑公司）公用一廠空壓機增設吸附式乾燥機工
    程，故向原告購買零消耗吸附式乾燥機（型號：XL-7000，
    下稱系爭乾燥機）及系爭配件，系爭買賣契約標的包含系爭
    乾燥機、系爭配件，兩造於同年10月5日就系爭買賣契約簽
    立書面契約（下稱系爭書面契約）。伊雖尚未清償系爭價款
    ，然系爭價款中40萬2,380元部分，依民法第127條第8款規
    定，已罹於2年短期時效。另原告於108年6月4日交付之系爭
    乾燥機規格不符，伊至同年12月23日始修正系爭乾燥機問題
    ，並得以安裝系爭配件予台塑公司測試，依系爭書面契約第
    7條約定，伊得扣罰原告逾期違約金429萬1,283元；另原告
    交付之系爭乾燥機、系爭配件有規格不符及瑕疵，經伊催告
    仍未補正，致伊分別支出修補系爭乾燥機、系爭配件費用15
    0萬9,577元、48萬7,044元，原告依不完給給付或瑕疵擔保
    相關規定，對伊負有損害賠償責任。故原告上開貨款債權經
    伊以前揭逾期違約金、修補瑕疵之損害賠償等債權抵銷，已
    無餘額，原告之請求無理由等語，資為抗辯。並聲明：㈠原
    告之訴及假執行之聲請均駁回。㈡如受不利判決，願供擔保
    請准宣告免為假執行。
三、得心證之理由：
　　被告前於107年3月間得標台塑公司之公用一廠空壓機增設吸
    附式乾燥機工程。被告於同年月30日向原告提出採購。系爭
    配件由原告製造，貨款共233萬7,300元（含營業稅百分之5
    ），被告業已付款系爭配件百分之20預付款46萬7,460元，
    及百分之60交機款140萬2,380元中之100萬元等情，為兩造
    所不爭執（見本院卷第406至407頁），首堪認定為真實。原
    告主張被告應給付系爭價款，為被告以上開情詞置辯，茲就
    兩造爭點論述如下：
　㈠系爭價款中40萬2,380元尚未罹於請求權消滅時效，原告得請
    求被告給付系爭價款。
　⒈按民法第127條第8款所以將商人、製造人、手工業人所供給
    之商品及產物之代價，規定適用2年之短期時效，乃以此項
    代價多發生於經常及頻繁之交易，宜儘速履行，故賦予較短
    之時效期間，以促其從速確定，而與交易數量及金額多寡，
    並無必然之關聯。倘當事人依其營業登記項目供給商品及產
    物而為販賣，即可推定屬其日常頻繁之交易行為，其因此取
    得之代價，自有前揭短期時效之適用（最高法院109年度台
    上字第1172號判決意旨參照）。又民法第128條規定，消滅
    時效自請求權可行使時起算，所謂請求權可行使時，乃指權
    利人得行使請求權之狀態而言(最高法院63年台上字第1885
    號判決先例意旨參照)。
　⒉原告營業登記項目為機械設備製造業、其他機械製造業、機
    械批發業、五金批發業乙節，有經濟部商業司商工登記公視
    資料查詢可佐（見本院卷第399頁），另原告自承以販售空
    氣乾燥機為本業，被告向其採購系爭配件（見本院卷第11、
    559頁），可見原告除販售空氣乾燥機外，亦販賣空氣乾燥
    機所需相關配件，且兩造生意往來多年，有原告法定代理人
    崔宏伍結述明確、證人即被告總經理邱春茂、管理部經理秦
    香珍證述在卷（見本院卷第476、484、491頁），是系爭價
    款既為買賣價金性質，且原告以機械製造業、批發業為主要
    經營標的，系爭配件亦屬空氣乾燥機所營事業產出之物，自
    屬原告供給之商品，可見其交易頻繁，而有民法第127條第8
    款短期時效規定之適用。
　⒊系爭配件於108年4月26日送至台塑公司，系爭乾燥機與系爭
    配件於同年12月23日安裝測試完畢一節，為兩造所不爭執（
    見本院卷第407頁），依崔宏伍結稱：系爭配件買賣因為兩
    造有多年合作，新臺幣部分通常都是月結90天等語（見本院
    卷第481頁)，核與邱春茂證稱：這件是依採購單所示付款期
    限，後來合約則改為百分之20、40、40，月結90天，就是按
    照系爭書面契約第5條等語相符，堪認兩造合意交付後90天
    為系爭配件價金之清償期，故應自系爭配件自108年4月26日
    送往台塑公司交付起算90天即同年7月25日後，原告方得行
    使其價金請求權。基此，原告於110年5月5日寄發存證信函
    予被告催告被告給付系爭價款，被告於同年月6日收受（見
    本院卷第33至37頁）；原告嗣於同年6月3日起訴，被告於同
    年7月12日收受起訴狀繕本，足認原告於2年內有行使價金請
    求權，自無罹於2年短期時效，故被告上開所辯，尚無可採
    。
　⒋基此，被告既不爭執尚未給付原告系爭價款(見本院卷第160
    頁)，且尚未罹於時效，則原告主張其對被告尚有系爭價款
    債權存在，應屬可採。
　㈡系爭買賣契約標的包含系爭乾燥機。
　⒈依邱春茂證稱：我請原告報價系爭乾燥機及配件，其於106 
    年9月20日報價，同年月28日回傳確認符合台塑公司規範的
    文件，被告於107年3月26日與台塑公司成立契約，同年月30
    日下採購單給原告。過程中原告覺得沒辦法做該規範要求的
    規格，就建議台塑公司更改規格，但台塑公司在同年7月30
    日還是決定依原本採購規範。原告在107年10月3日要我們給
    正式訂單，我們就在同年月5日給原告系爭書面契約，但原
    告沒有簽，經過我們催也沒有回應。我們和德國公司沒有簽
    約，也沒有聯絡過，所有洽購都是和原告討論，原告也從來
    沒說過是幫被告向德國公司買乾燥機。一直認知的交易對象
    是原告等語（見本院卷第484頁至485頁）；秦香珍證稱：台
    塑公司跟我們詢價後，我們就轉向跟原告詢價乾燥機及配件
    部分，原告就報價給我們，但我們有特別要求原告要依台塑
    公司的請購規範逐一確認是否符合規格，原告有回傳確認後
    的表格，確認原告的乾燥機符合這些請購規範。在跟台塑報
    價拿到台塑訂單後，就跟原告議價，確認價格後就下採購單
    給原告，原告收到採購單後，還是想跟台塑公司確認一些問
    題，最後台塑公司在107年7月還是決定要依報價時之請購規
    範執行，所以也和原告達成依原本請購規範進行的合意。原
    告沒有說過是代理德國公司與被告洽購系爭乾燥機，被告認
    知就是和原告交易乾燥機及配件等語（見本院卷第490至491
    頁），可見被告自始均向原告進行系爭乾燥機及配件之交易
    ，未曾和原告所稱德國公司進行接洽。
　⒉原告於106年9月20日關於被告詢價提出報價方案，金額為1,0
    59萬2,700元（乾燥機部分685萬5,580元、其他配件373萬7,
    120元），並附註乾燥機製造廠商為德商愛沃爾國際科技有
    限公司（即EverAir GcbH，下稱德國EverAir公司），崔宏
    伍稱該價格為牌價，提供被告的成本為牌價65折（見本院卷
    第234至235頁）；原告於系爭乾燥機請購規範之廠商報價規
    格欄部分逐一確認後打勾，並蓋上原告報價專用章（見本院
    卷第243至252、483頁）；被告於107年10月5日提出採購單
    （下稱系爭採購單），向原告下訂系爭乾燥機與系爭配件，
    載明價金為693萬元（系爭乾燥機未稅價為437萬4,000元、
    系爭配件未稅價為222萬,6000元），付款為交機時給付價款
    百分之60、試車驗收時給付價款百分之40（見本院卷第19、
    254頁）；原告曾於107年3月31日要求參與被告、台塑公司
    間會議，進行規格確認，然因台塑公司不同意變更規格，被
    告轉通知原告上開決議，而於同年10月3日要求原告依系爭
    採購單及原勾選規範盡快製作交貨。原告於同年月4日表示
    德國方面要求被告必須支付百分之30訂金，並請被告用郵件
    、書面蓋章確認訂單與交期。被告於翌（5）日傳真書面合
    約，交期依據崔宏伍8月9日信件所提交貨和運送日期，請原
    告回簽並蓋公司大小章回覆。原告員工周俐於同年12月11日
    向被告表示感謝被告於同年11月間向原告採購乾燥機一台，
    並懇請被告將乾燥機之交期展延至108年4月30日等情，亦有
    兩造電子郵件往來紀錄可稽（見本院卷第255至261、264頁
    ），綜觀上開各節，核與邱春茂、秦香珍前揭證述締約過程
    相符，且原告尚基於銷售系爭乾燥機之賣方地位，對被告之
    訂購表示感謝，足認系爭買賣契約標的包含系爭乾燥機及配
    件。
　⒊原告雖主張系爭乾燥機非兩造買賣契約之標的，並以署名德
    國EverAir公司之商業發票（見本院卷第173頁）、崔宏伍之
    結述為證（見本院卷第476至482頁），然查：
　⑴崔宏伍雖結稱：被告收到台塑公司關於乾燥機的詢價，因為
    邱春茂與我父親崔志剛是多年好友，所以原告提供乾燥機及
    週邊配件的報價。經過議價後，印象中最後價格定在600多
    萬元。邱春茂和崔志剛電話溝通後希望再降低價格，所以最
    後兩造達成協議，由被告直接向德國公司購買乾燥機，少了
    原告轉賣的利潤以降低被告的成本。但是基於友情幫忙，還
    是由原告負責跟德國EverAir公司的聯繫，乾燥機就沒有跟
    原告購買等語（見本院卷第561頁），然其上開說法顯與原
    告前揭以買方地位自居之電子郵件互相扞格。且被告在下訂
    單給德國EverAir公司至交機過程，都是透過崔宏伍轉達，
    沒有直接接觸德國公司乙情，亦為崔宏伍結述明確（見本院
    卷第478頁），倘被告係直接向德國EverAir公司訂購系爭乾
    燥機，何以未有正式書面契約或直接聯絡，原告亦未能提出
    曾告知被告代理或幫忙向德國EverAir公司訂購之相關文件
    ，自有可疑。
　⑵況原告於107年10月10日通知邱春茂，其與德國EverAir公司
    溝通，要被告先支付百分之30的預付款，交機前使用不可撤
    銷信用狀支付百分之70吸乾機尾款；另於同年月12日表示經
    當日電話溝通，信用狀金額為10萬5,000歐元，收到信用狀
    押匯百分之30，交機時全額押匯等節，有兩造間電子郵件往
    來紀錄可查（見本院卷第262至263頁）。又所謂信用狀，係
    銀行應申請人的請求與指示，向第三者所簽發的文據或函件
    ，由銀行向第三者承諾，如果第三者能確實履行該文據或函
    件所規定的條件，則將通知代理銀行付其一定金額的憑證，
    是兩造就此部分乃針對系爭乾燥機價款給付方式進行討論。
    另信用狀開立要有最後裝船日，被告配合原告時間安排開狀
    ，所以信用狀押立日期是原告同意可以交機的時間，不然會
    有瑕疵押匯乙節，亦據秦香珍證述在卷（見本院卷第492頁
    ），可見信用狀僅為價金給付之方式，自難僅以信用狀開立
    對象為德國EverAir公司，即認被告與該公司成立系爭乾燥
    機之買賣契約。
　⑶觀諸原告所提商業發票上載有「FOB Eurport」等詞（見本院
    卷第173頁），所謂FOB係指當貨物在指定船港裝上船時，即
    認定賣方已完成交貨，自該時點起買方須負擔貨物滅失或毀
    損的一切費用及風險。該貿易條件核與邱春茂證稱：兩造一
    開始是按照台塑公司的付款條件，即交機給付百分之60價款
    、試車驗收給付百分之40價款，但德國公司要求要先付款，
    崔志剛為了避免機台到臺灣，但被告賴帳，致原告必須承擔
    先付款項給德國公司的風險，所以107年10月10日通知說要
    被告用信用狀，且預付訂金百分之30，直接付款到德國。系
    爭乾燥機價金原本是437萬4,000元，但後來同年10月12日有
    重新討論，最後決定是歐元10萬5,000元，但被告要自己負
    責船運（從德國港口開始）及保險、關稅等語（見本院卷第
    484至485頁）互核一致，可見邱春茂證述應無訛誤。反觀崔
    宏伍就此部分結稱：從德國開始的陸運就是被告負責，意思
    就是德國EverAir公司產品要由被告自行至德國工廠取貨負
    責運輸等詞（見本院卷第477頁），與原告自己提出之發票
    所載條件不符，是其上開結述，亦有無疑。 
　⑷且依上開商業發票，崔志剛於「EverAir GmbH」下方簽上其
    英文名字，並未載有代理德國EverAir公司之意旨（見本院
    卷第173、286頁）；崔志剛有德國EverAir公司之名片，並
    以德國EverAir公司之圖樣在台以原告名義註冊為商標權人(
    見本院卷第389至391頁)，則原告與德國EverAir公司之關係
    為何？是否業已明確告知被告為不同公司，亦無法以外觀辨
    別，自難以之逕認崔志剛係代理德國EverAir公司開立商業
    發票。
　⑸另考之兩造間電子郵件往來，可見原告原先表示系爭乾燥機
    交期可能是108年1月出廠，會盡可能不讓被告承受延誤交機
    的損失，希望與被告再次確認合約內容及金額；後請求被告
    將系爭乾燥機交期展延至同年4月30日（見本院卷第262、26
    4頁），察其文義，原告均係基於提供系爭乾燥機之廠商地
    位，與被告討論系爭乾燥機之交期問題，倘原告僅係友情協
    助被告與德國EverAir公司，自應由德國EverAir公司與被告
    協商交期問題，要無由原告自身向被告請求展延之理。
　⒋從而，原告未證明系爭乾燥機乃被告自行向德國EverAir公司
    訂購，則其主張系爭乾燥機非兩造買賣契約之標的，並無可
    採。
　㈢被告以下列債權向原告系爭配件債權行使抵銷，為有理由，
    原告經被告行使抵銷後，對被告已無系爭價款債權存在。
　⒈被告於107年5月25日提供系爭乾燥機尺寸圖紙予台塑公司，
    台塑公司依照該圖紙施作系爭乾燥機基座及配置管路。系爭
    乾燥機於108年6月4日交貨進廠時，因尺寸與上開圖紙不符
    ，導致無法確實安裝於基座上，被告於同年9月26日完成基
    座修改，嗣於同年11月19日設備安裝完成，並於同年月22日
    開始測試，最後於109年3月10日通過測試等情，有台塑公司
    110年度總法字第21BA00318AD4號函可參（見本院卷第541至
    543頁），故被告抗辯系爭乾燥機交貨時，因基座與乾燥機
    機體不符而須修改，應屬可取。
　⒉依邱春茂證稱：於被告向原告訂購系爭乾燥機時，原告在報
    價時有給一次圖紙，107年5月25日有再給一次圖紙，此兩次
    圖紙一致，在同年7月30日確定機型後，有跟原告要圖紙，
    但原告沒有回應，所以台塑拿同年5月25日圖紙去做基座。
    但於同年12月14日交機前，原告才提供新圖紙，且與先前不
    一致，原告沒有告知是不一樣的圖紙，直至被告到現場要對
    乾燥機規格及基座時，才發現上情，原因就是圖紙不是最新
    的，原告沒有給我們雲端去下載最新圖紙。台塑要我們負責
    修改基座及配管的費用等語（見本院卷第485至486頁頁）；
    秦香珍證稱：我們在同年5月份有請原告依照請購規範提供
    圖紙，我們才可以提供給台塑公司，讓他們依請購規範先做
    好基礎跟管配，原告就給我們圖紙，讓我們做送審文件。原
    告有跟我們提過要按照想要的設計做，而不是按照台塑公司
    的規範，所以我們有擔心原告會更改圖紙，所以在同年9 月
    還有跟原告確認最終版的圖紙，原告說還在設計中不能提供
    ，直到同年12月才提供最終確認版給我們，但同年7月就已
    經敲定依原本的請購規範。該請購規範足夠詳細讓原告做出
    正確的圖紙，而且原告在整個過程中，都沒有說過圖紙要修
    正。12月份的圖紙是我們自己比較5月份的圖紙，才發現有
    更動，但台塑公司已經依照自己的時程做好基礎部分，我們
    負責的配管部分也已經做好等語（見本院卷第490至491頁）
    ，可知原告未依原先其已確認之請購規範提供確實圖紙，且
    未告知被告曾經修改圖紙，至最終系爭乾燥機機體與基座無
    法對應，而使被告多支出修改費用。
　⒊原告雖主張被告明知應以德國EverAir公司生產實際乾燥機圖
    紙為準，自行錯用最早報價時之圖紙，亦未提醒台塑公司，
    不可歸責於原告等語。然查：
　⑴原告於107年5月25日提出系爭乾燥機外型尺寸圖（下稱系爭5
    月25日圖紙）予被告，並請被告提供予台塑公司參考（見本
    院卷第335至336頁），且其於106年9月28日已確認系爭乾燥
    機能符合台塑公司請購規範（見本院卷第236至252頁），該
    請購規範已明確記載乾燥機之尺寸、重量（見本院卷第243
    頁），是系爭5月25日圖紙自應符合台塑公司之要求，原告
    亦應依該圖紙製作系爭乾燥機。
　⑵另觀之系爭5月25日圖紙，可見乾燥機型號載為SDW7000C-002
    （見本院卷第336頁），然原告卻告知被告為乾燥機型號XL-
    7000之外型尺寸圖。崔宏伍結稱：SDW-7000是德國目前標準
    型號，也是中間提供新型規格，但因為台塑公司不要，而以
    一開始我向被告報價時的型號就是叫XL-7000，所以後續討
    論時型號都會叫XL-7000等語（見本院卷第480頁），故就其
    所提出之圖紙究為符合台塑公司請購規範之規格，或是其自
    行欲更改製造之規格，已有所疑，況其亦未證明其於提供圖
    紙時，曾告知被告此為不同圖紙，是此部分，自應由原告負
    告知並提供正確圖紙之義務。原告既未證明其確實履行義務
    ，則其主張，並非可採。是原告未依債之本旨提出給付，即
    應就系爭乾燥機、配件因圖紙不符所生修補費用，負損害賠
    償責任。
　⑶被告於108年8月23日向原告表示整機尺寸不符，導致鼓風機
    部分無坐落基座上，基座需要部分施工，要與原告討論相關
    款項問題（見本院卷第83、325頁），然未獲原告置理，亦
    據秦香珍證述明確（見本院卷第493頁），可見原告未就上
    開瑕疵進行補正，後續被告自行雇工完成基座修改、管路追
    加油漆、系爭乾燥機配管追加、公用一廠乾燥機配管等工程
    ，分別支出11萬元、26萬5,000元、48萬元、13萬2692元，
    共98萬7,692元（計算式：110,0000元＋265,000元＋480,000
    元＋132,692元＝987,692元）乙節，有被告所提採購單、請款
    單、發票、匯款回條聯、追加單、估價單為憑（見本院卷第
    109、115至126頁），可認被告確實因系爭乾燥機規格不符
    而支出修補費用，故被告依民法第227條第1項準用第226條
    第1項規定，請求原告賠償其損害，即屬有據。堪認被告對
    原告有98萬7,692元之債權存在。
　⑷至原告主張被告未依民法第356條規定通知原告修補，然經本
    院闡明上揭主張之依據，未見原告說明並提出相關事證，是
    此部分之主張，尚非可採。
　⒋按二人互負債務，而其給付種類相同，並均屆清償期者，各
    得以其債務，與他方之債務，互為抵銷。民法第334條第1項
    本文定有明文。本件原告對被告有系爭86萬9,840元價款債
    權存在，且系爭價款中40萬2,380元之清償期為108年7月25
    日，業如前認定，另外46萬7,460元部分原告亦於109年1月
    交付發票請求被告付款，被告未給付系爭價款即已陷於遲延
    ，則原告請求自被告收受其110年5月5日存證信函翌日起算
    之遲延利息，並按民法第203條規定之週年利率百分之5計算
    ，自無不可。又被告至遲於本院110年8月10日準備程序已對
    原告為抵銷意思表示(見本院卷第161頁)，被告既對原告有9
    8萬7,692元之損害賠償賠償債權存在，自得於上開範圍內行
    使抵銷。故計算至被告為抵銷意思表示之日止，原告對被告
    之系爭價款債權本息共88萬1,398元【計算式：869,840元＋(
    869,840×97/365×5％)=881,398元，小數點以下四捨五入】，
    經被告以上開損害賠償債權抵銷後，已無債權存在。
四、綜上所述，原告依民法第367條規定，請求被告給付86萬9,8
    40元，及自110年5月6日起至清償日止，按週年利率百分之5
    計算之利息，為無理由，應予駁回。原告之訴既經駁回，其
    假執行之聲請，亦失所依據，併予駁回。
五、本件事證已臻明確，兩造其餘主張、陳述及所提之證據，經
    審酌後認為均不足以影響本判決之結果，爰不逐一論列，併
    此敘明。
六、據上論結，本件原告之訴為無理由，依民事訴訟法第78條，
    判決如主文。
中　　華　　民　　國　　111 　年　　8 　　月　　5 　　日
　　              民事第一庭  審判長法　官  許石慶
　　                                法  官  王詩銘
　　                                法  官　鍾宇嫣
以上正本，係照原本作成。
如對本判決上訴，須於判決送達後20日內向本院提出上訴狀（須
附繕本），如委任律師提起上訴者，應一併繳納上訴審裁判費。
中　　華　　民　　國　　111 　年　　8 　　月　　8 　　日
                                    書記官